【裁判字號】    95,上訴,2096
【裁判日期】    951102
【裁判案由】    偽證
【裁判全文】
臺灣高等法院臺中分院刑事判決        95年度上訴字第2096號
上  訴  人
即  被  告  丁○○
                    （另案在臺灣臺中監獄執行中）
上列上訴人因偽證案件，不服臺灣南投地方法院94年度訴字第18
6號中華民國95年8月7日第一審判決 （起訴案號：臺灣南投地方
法院檢察署93年度偵字第3834號），提起上訴，本院判決如下：
    主  文
上訴駁回。
    事  實
一、緣丁○○與案外人張璨瑜（綽號「阿龍」）、陳祈安、戊○
    ○等人於民國九十二年四月三十日共同持槍強盜臺中區監理
    所。四人先於九十二年四月二十八日晚上某時許，為謀議強
    盜當日之分工細節，由丁○○邀約張璨瑜、陳祈安及戊○○
    等人前往臺中縣龍井鄉○○路十四巷二號之椰林河畔人文茶
    飲處商談後，決定其等之分工方式為：由丁○○、張璨瑜持
    槍進入臺中區監理所強盜財物，陳祈安則負責把風及擋車（
    暗指駕車阻止追兵之意），戊○○則負責駕車擔任接應贓款
    及人員（意指接應丁○○及張璨瑜等人逃離現場）。嗣於九
    十二年四月三十日，四人依原定計劃強盜財物成功後，丁○
    ○及張璨瑜等人前往陳祈安位在臺中市○○路「大侑青年」
    之友人租屋處分配贓款，其中陳祈安分得新臺幣（下同）六
    十萬元，另向丁○○借款五十萬元，戊○○分得一百五十萬
    元，剩餘之款項則由丁○○與張燦瑜均分。
二、另丁○○原將美制式ＳＩＧＳＡＵＥＲ手槍（槍枝管制編號
    ：0000000000號）及美制式史密斯９０手槍（槍
    枝管制編號：0000000000號）各一支、制式９０
    手槍子彈八十顆等物藏匿於臺中市○○路、公益路路口附近
    之某處公寓二樓內（分別裝在黑色ＬＶ廠牌手提包與咖啡色
    ＢＡＬＬＹ廠牌手提包內，再將該二手提包裝於一個大塑膠
    袋內），嗣因丁○○計畫潛逃大陸，乃電話通知陳祈安有東
    西要放在陳祈安位於臺中市○○○街四三號之倉庫內藏放，
    陳祈安予以應允後（陳祈安涉犯寄藏槍、彈部分，因無證據
    證明陳祈安知情丁○○寄放者為槍、彈，業經臺灣高等法院
    臺中分院以九十三年度上訴字第一二二二號判決改判無罪確
    定），丁○○乃逕自將上揭槍、彈藏放在陳祈安上揭倉庫中
    。嗣於九十二年六、七月間，丁○○欲將該批槍彈移往他處
    藏放，即於九十二年七月十一日，由丁○○聯絡不知情之乙
    ○○、戊○○前往陳祈安前述寄藏槍彈之倉庫後，由乙○○
    將該二只裝有槍彈之手提包帶回臺中市○區○○○街九四號
    之住處擺放。繼於九十二年七月十五日，潛逃至大陸之丁○
    ○在該處遇到友人粘裕和，即向粘裕和表示，請粘裕和返回
    臺灣時，向乙○○拿取該二只手提包。粘裕和於返臺後，即
    於九十二年七月二十一日下午某時打電話予乙○○，並表示
    受丁○○所託，欲取回前揭寄放之二只手提包後，乙○○即
    將該二只裝有槍彈之手提包，帶往粘裕和位於臺中市西區三
    民市場一巷七弄一號交給不知情之粘裕和，粘裕和且不以為
    意，將該二只手提包予以收下。嗣經警方專案小組於九十二
    年七月二十五日十四、十五時許，循線在粘裕和上開住處內
    當場查獲上開槍、彈。
三、陳祈安涉嫌上開強盜與寄藏槍彈犯行，嗣經警方專案小組報
    告臺灣南投地方法院檢察署檢察官偵查後，於九十二年十一
    月十二日以九十二年度偵字第二八二一等號提起公訴，並由
    原審法院以九十二年度訴字第五一八號審理。詎丁○○於原
    審法院九十三年五月六日九時三十分在原審法院第四法庭公
    開審理上開陳祈安九十二年度訴字第五一八號違反槍砲彈藥
    刀械管制條例件等案件時，經承審法官當庭諭知證人具結之
    義務及偽證之處罰後具結作證，本應據實陳述，不得匿、飾
    、增、減，且明知其於警詢所為之證述方屬真實，僅為迴護
    陳祈安之故，遂基於偽證之犯意，就法官所訊問與案情有重
    要關係之事項，於供前具結後虛偽陳述：「（問：本件被告
    陳祈安分到多少錢？）答：他沒有參與，為何要分錢」、「
    （問：對你所述被告陳祈安有告訴你，幫你擋了一部白色的
    車子，有何意見？）答：我沒有說，我騎機車走了，我不知
    道後面的事」、「（問：被告陳祈安如何得知你涉及精明一
    街槍擊案？）答：我有跟他講過，但他沒有參與」、「（問
    ：對你所述在東海大學的泡沫紅茶店與張璨瑜、陳祈安、戊
    ○○談論分工的事，有何意見？）答：我本來老實說沒有，
    警察拿照片和筆錄給我看，並說照片已經照好了，被告陳祈
    安和戊○○也都承認了，所以我才會承認」、「沒有這件事
    （指丁○○於九十二年六月間打電話向被告陳祈安說要把東
    西放在其倉庫一情，是否屬實」、「（問：對乙○○前次庭
    訊所述槍枝置放的情形，被告陳祈安是否知情？）答：不知
    情」等語。丁○○上開虛偽陳述之語，足以影響法院審理陳
    祈安上開案件之結果。
四、案經臺灣南投地方法院檢察署公訴檢察官依職權告發偵查起
    訴。
    理  由
一、訊據上訴人即被告丁○○對於其在原審法院九十二年度訴字
    第五一八號案件於九十三年五月六日九時三十分在原審法院
    第四法庭公開審理上開陳祈安九十二年度訴字第五一八號違
    反槍砲彈藥刀械管制條例件等案件時，經承審法官當庭諭知
    證人具結之義務及偽證之處罰後具結作證，而為上開證述內
    容，故不諱言。惟否認有何偽證之犯行，辯稱：伊與陳祈安
    在人文茶飲店時，本來要告訴他關於強盜台中區監理所之事
    ，因當時陳祈安有帶一位女孩過來，所以沒有告訴他這件事
    ，直到伊和張璨瑜強盜當天聯絡陳祈安到現場來，告訴陳祈
    安請他幫忙提錢，但陳祈安並未答應；案發後，陳祈安向伊
    借了50萬元，另伊託陳祈安拿60萬元交給伊前妻林欣儀；另
    作案後逃亡，伊和阿龍身上各帶一枝槍，直到用假證件要從
    台中水湳機場搭飛機時，伊在車上將該兩把槍直接交給戊○
    ○，槍枝並未包裝，伊並未將槍枝放在陳祈安之倉庫，戊○
    ○拿回槍後，是將槍放在大墩19街紅茶店裡面，伊逃亡大陸
    期間有打電話給戊○○要她將槍枝交給乙○○保管，後來知
    道戊○○被抓，所以才要粘裕和回台之後去找乙○○拿槍；
    戊○○曾經告訴伊說她被警方逮捕當天有看到陳祈安與宋珈
    璇在警車上，她被陳祈安與宋珈璇出賣，所以要咬定陳祈安
    ；再伊於警詢中所述並不實在，於法院審理中所述始為實在
    ，伊已遭法院判處應執行有期徒刑二十年之重刑確定，並無
    說謊之必要云云。惟查：
  一被告丁○○與案外人陳祈安、張璨瑜與戊○○確共同於九十
    二年四月三十日強盜臺中區監理所，有下列事證為據：
  (一)被告丁○○於九十二年十月一日警詢時供述：「（你和何人
    持槍在臺中縣大肚鄉○○路二號臺中區監理所內，槍擊護鈔
    警員強盜現款？）和張璨瑜共同持槍強盜現款」、「（共搶
    得多少財物？）共搶得現金一千五百三十四萬整及一些稅單
    」、「（何人槍擊護鈔員？）我和張璨瑜均有持槍槍擊護鈔
    員」、「（你共開幾槍？張璨瑜開幾槍？何人出手搶裝鈔袋
    ？）我開三槍，張璨瑜開四槍，是張璨瑜出手搶裝鈔袋的」
    等語（見參考資料卷頁反面至頁正面）。又於九十二年
    十月六日警詢時供述：「（你們二人是如何分工？並計劃何
    時行搶臺中區監理所？）當時策劃由我負責控制現場，張璨
    瑜負責行搶現金（裝錢袋子），並計劃於九十二年四月三十
    日下午十七時至十八時間，剛好是汽車牌照稅繳費最後一天
    行搶」、「（你們何時開始準備作案工具及交通工具？又另
    何人參與該案？）張璨瑜準備一支制式九○手槍、二個彈夾
    共三十發制式子彈，我準備一支制式四五手槍，彈夾一個、
    制式子彈十三發（其後於同日警詢已更正為十四發），而這
    二支槍我和張璨瑜約於九十二年四月二十三日就藏放著，並
    於九十二年四月二十八日和張璨瑜在臺中市○○○○街及臺
    中市○○路各竊取一部重機（車牌已忘記了）作為行搶臺中
    區監理所之交通工具；我於九十二年四月十二日有找戊○○
    說租屋是為了行搶臺中區監理所方便勘查地形及行搶贓款藏
    放處，並於九十二年四月二十八日告知戊○○於行搶當日駕
    黑色喜美自小客車在臺中縣大肚鄉○○路中華電信對面巷子
    等我；我於九十二年四月二十三日左右有告訴陳祈安說要行
    搶臺中區監理所，並告知都準備好要行搶了，我問他要不要
    一起去行搶，陳祈安說不想拼硬的，但陳祈安於四月三十日
    有去臺中區監理所繳費，而遇到我，我即告知陳祈安幫我注
    意臺中區監理所狀況，陳祈安說他看一下再說，約過了五分
    鐘陳祈安打行動電話給我說外面好像不止一位警察，叫我說
    不要搶了，我告知他如這次不搶我要等很久，所以我與張璨
    瑜依計劃行搶」、「（請詳述九十二年四月三十日行搶臺中
    區監理所詳細經過）我於九十二年四月三十日約十二時許我
    開黑色喜美自小客車載張璨瑜、戊○○至臺中市○○○路民
    興公園（中途至臺中市○○○路車寶貝以七十元購買凸透鏡
    〔應係凸面鏡之誤〕），由我和張璨瑜騎乘該二部竊取之重
    機車至臺中監理所第一辦公室後方處停放，另黑色喜美則由
    戊○○駕駛至臺中監理所第一辦公室旁等我和張璨瑜，待戊
    ○○駕該部黑色喜美至臺中監理所第一辦公室旁後，由我接
    駕黑色喜美載張璨瑜、戊○○回臺中縣大肚鄉○○路一段三
    巷二弄四三號租屋處，然後我駕該部喜美跟隨張璨瑜騎乘另
    藍色重機車（車主：張璨瑜，車牌不詳）至離我租屋處約一
    公里處外之軍營旁小路停放，再由我載張璨瑜回租屋處休息
    ，又於當日下午十五時許由租屋處出發由我駕黑色喜美載張
    璨瑜、戊○○至臺中監理所，途中（臺中大肚鄉○○路○段
    九號旁）陳祈安（駕車號六Ｊ－八三○六）看到我，然後我
    下車進入陳祈安所駕之自小客車內，我問陳祈安要一起去行
    搶監理所嗎？他說不要，我即告知陳祈安幫我注意臺中區監
    理所狀況，陳祈安說他看一下再說；然後我下車駕黑色喜美
    載張璨瑜、戊○○至臺中區監理所第一辦公室後方停放，我
    和張璨瑜即下車（黑色喜美）步行進入臺中區監理所旁廁所
    內伺機行動，而該部黑色喜美我叫戊○○開至臺中縣大肚鄉
    ○○路○段六十九巷四十二號對面貨櫃屋等我們二人，我和
    張璨瑜進入廁所內先將手槍（九○手槍、四五手槍）上膛，
    並帶上蒙面頭套後等待行搶，直到聽到護鈔員皮鞋聲張璨瑜
    才將凸透鏡粘至牆上以利觀察護鈔員有無將運鈔袋揹出來，
    約過三十秒左右我聽到護鈔員皮鞋聲接近，我即衝出廁所外
    ，張璨瑜隨後，由我持四五手槍以槍身抵觸護鈔警察（徐紫
    亮）右肩膀並喝令不要動，手放下（當時張璨瑜站在護鈔警
    察身後），護鈔警察當時將手放於攜帶之手槍上，我要其將
    手放下，張璨瑜隨即開槍槍擊護鈔警察右手連續四槍後，我
    見護鈔警察轉身並拿出手槍，我以為他要對張璨瑜開槍，我
    隨即對護鈔警察的臀部連續開三槍，然後護鈔警察倒地，張
    璨瑜向前搶其運鈔袋及警用手槍，我即持槍在前開路，張璨
    瑜提運鈔袋在後，二人一起至第一辦公室後方乘先前所放置
    之贓車，我並要張璨瑜將警槍丟棄後，即一起騎贓車逃逸」
    、「（何人提議策畫該強盜案？）由我先提議，我跟張璨瑜
    策畫，陳祈安負責現場把風跟監視，戊○○負責接應贓款」
    、「（當天作案槍枝？）由張燦瑜提供，他給我一把制式四
    五手槍，子彈十四顆，張燦瑜本身拿一把制式九○手槍，三
    十發子彈，現場我開三槍，張燦瑜開四槍，張燦瑜先開槍的
    」等語。再於九十二年十月十六日偵查中供述：「（四月廿
    八日晚上東海大學的泡沫紅茶店，你跟張璨瑜、陳祈安、戊
    ○○是否談論四月卅日的分工？）是」、「（分工就是陳祈
    安負責把風及擋車，戊○○負責接應贓款或接應你們，而你
    跟張璨瑜負責持槍下手行搶？）是」、「（你跟戊○○、張
    璨瑜開車至監理所的時候，在附近你先上了陳祈安的車子，
    在裡面談論何事？）我問他要不要親自參與，我告訴他我有
    多帶一把槍，到時候分成三份，他說他不想拼硬的，所以在
    那邊猶豫不決，後來我就跟他說不然你幫我看監理所的繳費
    情形，然後他就沒有明確表示要不要下手行搶，然後我們就
    先進監理所，然後他與宋珈璇後來也開車進來監理所，然後
    他們進去繳費，出來之後，陳祈安告訴我不能繳費了，之後
    ，我們即將車開至第一辦公大樓後面，我跟張璨瑜即進去躲
    在廁所內，然後戊○○就開車離開了」、「（進入廁所之後
    ，後來的狀況如何？）我們聽皮鞋的聲音及以凸透鏡反射來
    看，之後我們就衝出來，我衝第一個，出來後就看見駐衛警
    揹一袋的錢，我即先用槍身敲一下駐衛警的肩膀，叫他不要
    動，而張璨瑜是站在他的後面，張璨瑜就先開槍打他的手，
    我看他狀似要拔槍，我就朝他的臀部開了三槍，而張璨瑜開
    了四槍。後來駐衛警倒在地上的時候，張璨瑜有去趨前搶了
    駐衛警的槍，並搶了駐衛警身上的那一包錢，然後我們就跑
    出去了，然後張璨瑜把搶來的槍丟在停車場的排水溝內，並
    且把那袋錢放在我機車上，然後我們就離開了。後來，我就
    跟張璨瑜二人騎車至戊○○停車的地方，把錢丟上車之後，
    才跟張璨瑜騎車至他原來停放機車的地方，改騎他那部機車
    回租屋處」、「（陳祈安有沒有告訴你當時他有幫你們擋了
    一部白色的追車？）有，他有說」、「（四月廿五日下午四
    時多，陳祈安是否開車至臺中市靜和醫院載你與張璨瑜至監
    理所附近勘查地形？）是我約他的」、「（四月卅日下午三
    時十幾分，是否有打電話給陳祈安，問他在何處，並告訴他
    該上來了？）我告訴他我在這裡了，可以上來了」等語（以
    上見92年度偵字第2822號卷第3-7頁、 11-12頁、24-26頁）
    。此外，丁○○並於九十二年十一月十四日在該案一審法院
    訊問時復供稱：「（九十二年四月三十日）我當時請我哥哥
    幫我看監理站還有多久要打烊，我哥哥知道我當天要行搶監
    理站」等語（見93年度他字第724號卷第73頁）。
  (二)又該案共同被告戊○○先於九十二年七月十七日警詢時供述
    ：「（案發當時現場如何？你們如何分工？）做案當天由丁
    ○○、阿龍（經戊○○指認即張璨瑜）各騎一部重機車於九
    十二年四月三十日十三時許騎至臺中監理所附近停放，丁○
    ○再開黑色喜美轎車（車籍不詳）載我與阿龍至監理所附近
    租屋處（地址尚不詳）休息、等待，時至同日十六時許，我
    與丁○○、阿龍欲出發至監理所時（由丁○○開黑色喜美轎
    車一部），陳祈安亦同時到達並告知丁○○：宋珈璇也要來
    幫忙掩護，到達監理所時陳祈安（駕：六Ｊ－八三○六）、
    丁○○（駕：黑色喜美轎車車籍不詳）將所駕之車輛停妥後
    ，陳祈安、宋珈璇持汽車牌照稅單進入監理所佯裝繳稅實為
    把風，我與丁○○、張璨瑜則留在車內等待，陳祈安、宋珈
    璇進入監理所後其中一人即打電話告知丁○○說：五點了，
    錢不收了，丁○○即告訴伊與阿龍：要出發了。丁○○、阿
    龍則分持手槍一把進入監理所，我即由後座移動往駕駛座開
    車至相約之處等待，不到五分鐘，丁○○提一袋錢至我等待
    之處丟向車內，我即依計劃將車開往監理所附近租屋處停放
    等丁○○、阿龍回來」等語（見參考資料卷第頁）。又於
    九十二年七月二十二日警詢時供述：「（你與丁○○、綽號
    阿龍行搶臺中監理所運鈔車後之逃逸路線為何請敘述之？）
    本來我和丁○○、阿龍同坐一部車，而丁○○、阿龍下車要
    進行行搶時，丁○○叫我開車至遊園路一段中華電信公司對
    面的巷子旁貨櫃屋等，等我開到上述位置時，約過了五、六
    分鐘丁○○就騎機車到我所開自小客車旁把裝錢包丟在車上
    ，我就開回租屋處（臺中縣龍井鄉○○路○段三巷二弄四十
    二號），又約五到十分鐘時，丁○○、阿龍亦回到我租屋處
    ，由丁○○將車內裝錢的包拿走，然後丁○○就叫我開車去
    臺中置放該車」、「（臺中監理站搶案發生後，你到陳祈安
    住處與陳祈安見面，陳祈安有說何話？）陳祈安說：不要在
    二樓說話，然後帶我到三樓，本想向陳美玲借車錢，陳祈安
    說這不重要，並說他怕宋珈璇他家車子車牌被記到，我問他
    為什麼，陳祈安接著就說綽號阿龍在行搶臺中監理所運鈔車
    逃跑時，有被一部白色喜美三門轎車追，而差一點被追到撞
    倒，我開宋珈璇的車子擋住該部白色喜美轎車，以防阿龍被
    追到」等語（見參考資料卷第頁反面至頁）。再於九十
    二年八月二十六日警詢時供述：「（案發當時現場如何？你
    們如何分工？）做案當天即四月三十日十二時許，由丁○○
    駕駛黑色喜美自小客車號五Ｒ－八四一二號載我及張璨瑜到
    （圖一）臺中市民興公園後，他們就下車，丁○○指示我接
    手把車子開到臺中監理所等候（圖二）約三十分鐘（約十三
    時）見丁○○、張璨瑜先後上車由丁○○開車載我們回監理
    所附近租屋處（圖八，臺中縣大肚鄉○○路一段三巷二弄四
    十二號）休息、等待，至同日十六時左右，我與丁○○、張
    璨瑜欲出發至監理所時（由丁○○開車五Ｒ－八四一二號）
    ，陳祈安亦同時到達（圖十一，臺中縣大肚鄉○○路一段九
    號前），丁○○下車進入陳祈安車內交談，丁○○回車上駕
    車載我與張璨瑜等人往臺中監理所途中，丁○○在車上告訴
    我說陳祈安的女友宋珈璇也要一起去，談完後便直接進入臺
    中監理所，陳祈安（駕：六Ｊ－八三○六號，車上只有他一
    人）、丁○○（駕：五Ｒ－八四一二號，車上有我與張璨瑜
    等三人），宋珈璇另開一部（駕：三Ｊ－九○○九號，車上
    只她一人）（圖五，臺中監理所停車場）。我們將所駕之車
    輛停妥後陳祈安、宋珈璇持汽車牌照稅單進入監理所內佯裝
    繳稅實為把風，我與丁○○、張璨瑜則留在車內等待，陳祈
    安、宋珈璇進入監理所後陳祈安即打電話告知丁○○說：五
    點了，錢不收了，換他們要收了（指銀行人員要去收錢了，
    可行搶了）；丁○○即開車載張璨瑜與我至（圖三，第一辦
    公大樓後面），丁○○、張璨瑜兩人下車後，由我開車至原
    先計劃之地點（圖六，大肚鄉○○路○段三巷二弄四二號前
    貨櫃旁），準備接應贓款，約五至十分鐘後丁○○便騎機車
    拿一個綠色袋子（內裝有搶得現金贓款）開前右座車門將錢
    丟入我車上，我即開車到（圖七，租屋處臺中縣大肚鄉○○
    路○段三巷二弄四十二號斜對面空地）停車，約五至十分鐘
    後丁○○、張璨瑜兩人共乘一部綠色重型機車回租屋處，他
    們（丁○○、張璨瑜兩人）就把錢拿回租屋處（圖八，租屋
    處臺中縣大肚鄉○○路一段三巷二弄四十二號，丁○○即叫
    我把車開回臺中市區」、「（你們在東海藝術街泡沬紅茶店
    ，商討行搶細節時，陳祈安有表示什麼意見？）陳祈安有問
    丁○○說：『共有幾人要去行搶』，丁○○就說：『我（丁
    ○○）與張璨瑜兩人要去行搶』等語（見參考資料卷第、
    頁）。復於九十二年九月三日警詢時供述：「（你與陳祈
    安、丁○○、張璨瑜等人計畫強盜案時，陳祈安當時是否在
    場，並分配陳祈安任務？）當時我們在泡沬紅茶店討論時，
    陳祈安有在場，並由丁○○交代陳祈安其任務為把風及擋車
    」等語（見參考資料卷第頁反面）。其後於九十二年十月
    十六日檢察官偵訊時，戊○○又供述：「（九十二年四月二
    十八日晚上在東海大學附近的某泡沬紅茶店，你跟丁○○、
    陳祈安、張璨瑜等人在該處討論有關四月三十日強盜監理所
    的事宜，當時情形大概如何？）當天晚上是丁○○找我們去
    的，由丁○○分配四月三十日的工作，當時陳祈安分配到把
    風跟阻擋車輛，我負責接應贓款或接應人，至於接應至何處
    ，丁○○並沒有告訴我，是隔天四月廿九日下午他帶我至接
    錢的地方時，他才告訴我說接到錢後直接載回租屋處」、「
    （九十二年四月三十日下午三、四時許，也就是丁○○開車
    載你與張璨瑜前往臺中區監理所準備強盜時，在監理所附近
    有看到陳祈安駕六Ｊ－八三○六自小客車，當時丁○○有下
    車先上了陳祈安的車子，之後發生何事？）丁○○談完後，
    就下車將車開往監理所裡面，而陳祈安就開車去買一張易付
    卡，當時丁○○把車停在監理所第一辦公大樓前圓環附近的
    停車場，後來，陳祈安也開著三Ｊ－九○○九自小客車跟在
    後面，陳祈安的車子擺在我們附近靠近大門的地方，宋佳璇
    的車子擺在我們二部車的中間附近，他們二人就下車進監理
    所繳牌照稅，這個中間，丁○○及陳祈安二人有互通電話，
    後來陳祈安及宋佳璇出來之後，陳祈安打電話給丁○○說，
    超過五點不能繳了，可以了，丁○○就載我及張璨瑜至第一
    辦公大樓後方的停車場，丁○○及張璨瑜就下車躲進廁所內
    ，而我就把車開到丁○○指定接應的地方去放」等語（見參
    考資料卷第頁）。再於九十二年十月二十三日偵訊時供述
    ：「（當天宋珈璇跟陳祈安到臺中區監理所之後，陳祈安有
    沒有跟著宋珈璇進入辦公室內繳納稅款？）他們二個有一起
    進去，一起出來，手上拿著一張單子像要繳稅」等語（見參
    考資料卷第頁）。嗣於九十三年五月六日原審法院審理時
    ，戊○○再供述：「（陳祈安對丁○○講什麼話？）我們在
    路口碰到陳祈安的車子，丁○○上了被告陳祈安的車子，他
    們二人上車後講什麼我不知道，後來張璨瑜請我打電話給丁
    ○○，說該回來了，丁○○回來一上車，就跟我說陳祈安的
    老婆也要來，我問是那一個（陳祈安有二個女朋友）？他說
    是宋珈璇，我說大肚子為什麼要來，他說這樣比較好掩護。
    後來丁○○和陳祈安一直用電話聯絡，最後一通電話陳祈安
    說牌照稅已經不收錢了，可進來搶了」、「（對你所述有何
    證據可以證明？）張璨瑜當時也在車上，也有通聯紀錄可查
    ，如果陳祈安沒有要參與的話，為何在泡沬紅茶店要去買預
    付卡？」等語（見93年度他字第724號卷第67頁）。
  (三)九十二年四月三十日十六時許，被告丁○○以○九二七─三
    三六一二七行動電話聯繫陳祈安，雙方於臺中縣大肚鄉○○
    路○段九號之路旁碰面，被告丁○○力邀陳祈安參與下手強
    盜，嗣在旁等待之戊○○、張璨瑜並以電話催促被告丁○○
    返回儘速進入監理所，後陳祈安至附近便利商店新購一張Ｓ
    ＩＭ卡（門號○九五八─八四二五八九號），並以其使用之
    ○九一三─二三七八八五門號電話通知宋珈璇前來一同進入
    監理所，及入監理所，悉將內外見聞，以○九五八─八四二
    五八九門號電話告知在外之被告丁○○，同日十七時，並電
    話告知已截止收款離開監理所等情，亦有戊○○所持用之○
    九二七─四四六九四四號行動電話通聯紀錄一份（見參考資
    料卷第頁）、被告丁○○所持用之○九二七─三三六一二
    七號行動電話通聯紀錄一份（見參考資料卷第頁）及陳祈
    安所持用之○九一三─六一四七一○、○九五八─八四二五
    八九、○九一三─二三七八八五等號行動電話通聯紀錄各一
    份、宋珈璇所持用之○九一三─二三八三九八號行動電話之
    通聯紀錄一份（見參考資料卷第、、、頁）附卷可
    參。被告陳祈安於九十二年四月三十日，身處監理所內，與
    被告丁○○及戊○○密切聯繫，顯非僅係意在繳費。
  (四)九十二年四月三十日十六時五十分許，陳祈安與宋珈璇步入
    臺中區監理所後，以○九五八─八四二五八九號行動電話，
    自十六時五十四分零七秒至十七時二十分零三秒持續與丁○
    ○通話，通話五次，其間或回報有偵防車或警員甚多，不要
    行搶，最後並告知截止收款，丁○○、張璨瑜隨即進入廁所
    伺機而動等情，已據陳祈安於九十二年七月二十二日警詢時
    供述：「（九十二年四月三十日十六時五十四分七秒起至十
    七時二十分三秒止你以行動電話0000－000000號
    與丁○○之行動電話0000－000000號互通電話五
    次談何事？）我當時在臺中區監理所第一辦公大樓前面看到
    一台福特深墨綠色天王星偵防車，我向我弟弟丁○○說：有
    警察叫他放棄不要作了，他稱那個不是警察，你再等看看，
    我就跟他說偵防車裏面躺二個人，後來他就叫我進去監理所
    繳納牌照稅，我進去要繳納牌照稅時已超過繳費時間，櫃檯
    不讓我繳納，我出來該偵防車還在原處但只剩一人，我將情
    形再告知丁○○，他就叫我進去看那個人跑去那裡後就未再
    通話了」等語（見參考資料卷第頁反面）
  (五)陳祈安步出監理所，將其所駕駛六Ｊ─八三○六號自小客車
    ，停放距離臺中區監理所約二百公尺遠之臺中縣大肚鄉○○
    路○段九號之路旁後，改駕宋珈璇所有三Ｊ─九○○九號自
    小客車內返回監理所內，迄共同被告丁○○等人作案完畢後
    ，始行離去，亦據宋珈璇於警詢時供述明確（見參考資料卷
    第頁）。而陳祈安如非確擔任把風，在無法繳費後，逕可
    離開監理所，何須將自己使用車輛先停置他處，再駕駛宋珈
    璇車輛返回監理所，其目的無非為共同被告丁○○擔任把風
    ，且為避免留下跡證而換車，更可明證陳祈安有此案犯行。
  (六)又陳祈安事後分得贓款60萬元一節，亦據被告丁○○、戊○
    ○分別於警詢中供證明確（見92年偵字第2822號影卷二第11
    頁正面、參考資料卷第頁反面）；另陳祈安於九十二年七
    月十七日警詢時亦供述：「（你們搶得之錢如何分贓？）我
    分得新台幣陸拾萬，另再向我弟借伍拾萬共壹佰壹拾萬」等
    語，足見陳祈安於作案後確有分贓情事。雖證人林欣儀於原
    審92 年度訴字第518號案審理時到庭證稱：陳祈安拿一個皮
    包給伊，皮包裡面裝的是錢，並說錢是丁○○叫他交給伊的
    云云（見93年度他字第724號卷第29頁）。 然丁○○、戊○
    ○、陳祈安於警詢時均未提及此段過程，證人林欣儀所述已
    難以輕信！況縱有交付60萬元之事，證人林欣儀亦未能證實
    陳祈安交付之60萬元即為陳祈安所分得之該筆贓款，而非被
    告另行委託陳祈安交付之另一筆60萬元，所證尚難證明陳祈
    安未參與上開強盜案件，亦不足為有利於被告之認定。
  (七)此外，陳祈安之犯行並有被害人徐紫亮之診斷證明書二紙附
    卷可參（見參考資料卷第頁）。另臺灣銀行臺中分行遭被
    告丁○○等人強盜，受有財物損失等情形，亦據證人臺中區
    監理所課員胡琯、臺灣銀行臺中分行副理溫哲選於警詢時證
    述無誤（見參考資料卷第、、、頁），並有交通部
    公路局臺中區監理所規費及公路罰鍰日報表等六紙（見參考
    資料卷第至頁）、臺灣銀行處理本件持槍強盜案之相關
    文件、簽呈等資料附卷可憑（見參考資料卷第頁反面至
    頁）。
  (八)陳祈安共犯上揭加重強盜案件，並經原審法院以九十二年度
    訴字第五一八號案件、本院分別以九十三年度上訴字第一二
    二二號判決、九十四年度上更（一）字第二三七號判決認定
    有罪無訛，有上揭所述之判決附卷可憑，並經調閱本院九十
    五年度上更（二）字第二○五號陳祈安強盜案件卷宗核閱無
    訛，足認陳祈安確有參與九十二年四月三十日之臺中區監理
    所持槍強盜案件。
  二另丁○○確將犯上揭所述案件使用之美制式ＳＩＧＳＡＵＥ
    Ｒ手槍（槍枝管制編號：0000000000號）及美制
    式史密斯９０手槍（槍枝管制編號：0000000000
    號）各一支、制式９０手槍子彈八十顆等物藏放在陳祈安位
    於臺中市○○○街四三號之倉庫內等情，則有下列事證為據
    ：
  (一)陳祈安於警詢時供承略以：查獲之制式９０手槍二枝與子彈
    八十顆係丁○○所有。該批槍械係於九十二年六月十五日十
    九時許，丁○○打電話給伊，說有東西要寄放在伊那裡，因
    伊在外面忙，所以要丁○○直接放在伊的倉庫內等語（見92
    年度偵字第2822號卷二第32頁）。
  (二)被告丁○○於警詢時供承略以：查獲之制式９０手槍二枝與
    子彈八十顆係伊所有。該批槍械係於九十二年六月十五日十
    九時許伊打電話予陳祈安說有東西要寄在他那裡，因陳祈安
    在忙，要伊直接直接放在他的倉庫內，嗣於同年七月十五日
    伊在中國大陸遇到粘裕和，伊要粘裕和回臺灣後聯絡乙○○
    拿伊的東西等語（見92年度偵字第2822號卷二第39頁）。所
    供核與陳祈安所供相符。
  (三)戊○○亦於警詢中供承略以：九十二年七月十一日因乙○○
    打電話給伊，要伊開車載他至陳祈安住處拿東西，伊即於該
    日約二十時左右，開車載乙○○由乙○○去拿回二只手提包
    （分別為黑色ＬＶ廠牌與咖啡色ＢＡＬＬＹ廠牌），嗣伊載
    乙○○回家後即與乙○○分開，並不知道該二只手提包內藏
    槍械。警方查扣裝有槍械之二只手提包即為當時與乙○○至
    陳祈安處拿取的二只手提包等語（見參考資料卷第、頁
    ）。並於本案原審審理時再度具結證稱略以：丁○○準備潛
    逃至大陸時，係由伊開車載丁○○與張燦瑜至臺中水湳機場
    的。雖然丁○○平常身上都有帶槍，但當時丁○○並未將槍
    交給伊，伊確實有載乙○○至臺中市○○○街陳祈安的倉庫
    ，伊之前於警詢、審理中所言均屬實在等語（見原審94年度
    訴字第186號卷一第158-161頁）。
  (四)乙○○於警詢中供承略以：伊有經手該二只手提包，該二只
    手提包原放置在陳祈安之倉庫中，伊曾於九十二年七月十一
    日十九時許，委由戊○○載伊前往拿取該二只手提包，拿到
    後就放在自己家中。嗣於同年七月二十一日十六時許，粘裕
    和打電話要伊將該二只手提包拿取給他，伊便拿去給粘裕和
    等語（見參考資料卷、頁）。
  (五)此外復有查獲現場相片附卷可參（見參考資料卷第至頁
    ）。而該案扣押之槍、彈經送內政部警政署刑事警察局鑑驗
    結果，認具殺傷力，亦有九十二年十月二十一日刑鑑字第09
    20143486號鑑定書一份附卷可稽（見參考資料卷第至頁
    ），是被告丁○○確將系爭槍、彈藏放在陳祈安位於臺中市
    ○○○街四三號之倉庫內之事實，應堪認定。
  (六)陳祈安被訴寄藏槍、彈之犯嫌嗣雖經本院以九十三年度上訴
    字第一二二二號判決改判無罪確定。惟細究該判決內容，乃
    是認為尚乏證據證明陳祈安於受寄之初，已明知該二手提包
    內容物為槍、彈，並未推翻上揭二手提包為丁○○與陳祈安
    聯絡後逕行置入陳祈安位在前揭所述臺中市之倉庫內之事實
    ，此有該判決附卷可憑。
  三然被告丁○○於原審法院九十三年五月六日九時三十分在原
    審法院第四法庭公開審理上開陳祈安九十二年度訴字第五一
    八號違反槍砲彈藥刀械管制條例件等案件時，經承審法官當
    庭諭知證人具結之義務及偽證之處罰後具結作證，本應據實
    陳述，不得匿、飾、增、減，且明知其於警詢所為之證述方
    屬真實，僅為迴護陳祈安之故，遂基於偽證之犯意，就法官
    所訊問與案情有重要關係之事項，於供前具結後虛偽陳述如
    犯罪事實部分所述，有該次審理筆錄及所為具結結文附卷可
    憑（（見93年度他字第724號卷第59-63頁、12頁）。
  四被告雖以前詞置辯，然查：
  (一)關於陳祈安確有參與臺中監理所強盜案件部分：
    陳祈安確有參與臺中監理所強盜案件，擔任把風與接應之角
    色，已詳述其證據如前，則被告丁○○竟於原審法院上揭庭
    期審理中經具結後仍為迴護陳祈安而為虛偽之陳述，其偽證
    犯行已甚明確。被告丁○○以其已遭法院判處應執行有期徒
    刑二十年之重刑確定，固有本院九十三年度上訴字第一二二
    二號判決一份附卷可佐。惟按九十四年二月二日修正公布，
    九十五年七月一日施行前之刑法第五十條規定，裁判確定前
    犯數罪者，併合處罰之；同法第五十三條規定，數罪併罰，
    有二裁判以上者，依第五十一條之規定，定其應執行之刑；
    同法第五十一條第五款則規定，宣告多數有期徒刑者，於各
    刑中之最長期以上，各刑合併之刑期以下，定其刑期。但不
    得逾二十年。被告丁○○因未經許可持有手槍、連續結夥三
    人以上，攜帶兇器強盜、共同殺人未遂與違反人民入出境，
    應向內政部警政署入出境管理局申請許可規定等案件經臺灣
    高等法院各判處有期徒刑九年、十二年、八年六月及六月，
    並定應執行有期徒刑二十年確定之時間係在九十四年三月三
    十一日，有臺灣高等法院被告前案紀錄表在卷可按。而其本
    件偽證之時間則在上揭判決確定前之九十三年五月份，依前
    揭規定，即便被告丁○○本件有罪確定，其應執行之有期徒
    刑依法亦不能逾二十年，因此對於被告丁○○而言，其於法
    院偽證迴護其兄陳祈安對其而言反而已無顧慮，從而其辯稱
    已遭法院判處應執行有期徒刑二十年之重刑確定，並無說謊
    之必要等語，並非可採。
  (二)關於寄藏槍、彈在陳祈安位在臺中市○○○街四三號倉庫部
    分：
    被告丁○○確有將美制式ＳＩＧＳＡＵＥＲ手槍（槍枝管制
    編號：0000000000號）及美制式史密斯９０手槍
    （槍枝管制編號：0000000000號）各一支、制式
    ９０手槍子彈八十顆等物藏放在陳祈安位於臺中市○○○街
    四三號之倉庫內之客觀事實，業據詳述如前。被告丁○○固
    辯以上情，除關於被判重刑確定無需說謊部分不足採信已如
    上述外，被告丁○○於審理中一再辯稱上揭槍、彈係其於九
    十二年六月間與張燦瑜共赴大陸，在臺中水湳機場上飛機前
    交給戊○○，請戊○○轉交乙○○等語，然此業據戊○○於
    原審法院證述並無此事明確，亦如前述。本院審理時因被告
    之聲請再度傳喚證人戊○○到庭，仍證述稱：「（請你敘述
    當天你載我去水湳機場，我要偷渡去大陸時候的情形？）那
    天是六月底丁○○開車載我和張燦瑜（即阿龍）到水湳機場
    ，他們二人下車，然後我把車開回來」、「（當天我要離開
    臺灣的時候把槍交給你？）沒有這回事，他並沒有交槍給我
    ，他就走了」等語明確（見本院卷第73、74頁）。足見被告
    所辯其於前往水湳機場搭飛機準備潛逃時將上開兩支作案槍
    枝交付給戊○○一情，並非實在而無可採信。雖證人乙○○
    於原審92年度訴字第518 號審理時證稱戊○○載伊到一家飲
    料攤子拿了兩個皮包，是跟老闆娘說要拿丁○○寄放的皮包
    ，該人就拿給伊，該人姓廖云云 （93年度他字第724號卷第
    37頁）；又於本院審理時到庭證稱：戊○○到伊住處叫伊下
    來要載伊去拿東西，然後在精明一街一家飲料攤拿了二個皮
    包，伊就將皮包拿回家云云。然證人戊○○於原審審理時已
    明確證述其是載乙○○至台中市○○○街陳祈安之倉庫，由
    乙○○去找陳祈安等語（原審94年度訴字第186號卷第159-1
    60頁）； 且證人乙○○前於原審法院92年度訴字第518號審
    理作證時所稱之地點為台中市○○○○街與精明二街口（93
    年度他字第724號卷第37頁） ，與其於本院所證之地點精明
    一街口，亦不一致，所證已難輕信！況證人乙○○因於原審
    法院92年度訴字 第518號案件審理時證稱其係至一家飲料攤
    向一位廖姓老闆娘取得二個皮包，涉有虛偽不實，經原審法
    院判處有期徒刑十月、緩刑四年，上訴本院後撤回而確定，
    益證證人乙○○先後所證應係迴護另案被告陳祈安及本案同
    案被告丁○○之詞，應不足採信。
  (三)被告又辯稱；戊○○曾經告訴伊說她被警方逮捕當天有看到
    陳祈安與宋珈璇在警車上，她被陳祈安與宋珈璇出賣，所以
    要咬定陳祈安云云。然證人戊○○於本院審理作證時證稱：
    「（當時帶警員去抓你的是否宋珈璇和陳祈安？）我不清楚
    」、「（當時他們二人有無在場？）‧‧‧沒有看到他們的
    人，所以我不知道是否陳祈安他們帶警察來抓我」等語（見
    本院卷第73頁反面）。再經傳喚證人即員警己○○稱：「（
    你們當時如何知道戊○○涉案？）是經由通聯紀錄來查出可
    能涉案的人員」、「（查獲戊○○時，戊○○有無詢問你們
    如何找到她的？）當時戊○○並沒有問這個問題」、「（查
    獲戊○○的現場，戊○○有無看到陳祈安和宋珈璇？）沒有
    」、「（戊○○有無向你提到是因為陳祈安或宋珈璇密報才
    查獲他的？）沒有」等語。另證人即員警丙○○於本院作證
    時亦稱：「（當時去抓戊○○的時候是否陳祈安帶你去抓的
    ，要不然你們怎麼會知道戊○○涉案？）當天執行的小組有
    七、八組，我只是其中的一個小組，我是逮捕陳祈安的那個
    小組，當時我和陳祈安跟著車隊到戊○○的家去，但抓戊○
    ○的是另外一組人員，我們只有跟去並沒有下車」、「我們
    是依據涉案人員的資料，按照涉案的輕重程度，依序抓人，
    也就是涉案較重的先抓」、「（同一天晚上同時出勤務是嗎
    ？）是的，但是各小組執行的對象互不知道」、「（你執行
    的對象有無包括戊○○？）沒有，所以當我和陳祈安隨車隊
    到戊○○那個地點時，我和陳祈安都沒有下車在車上等候」
    、「（那你為何會到戊○○那的地點？）我是跟著要執行戊
    ○○的車隊走，抓戊○○的就是己○○他們這組」、「（在
    戊○○的住家前面，戊○○有無看到陳祈安？）當時我和陳
    祈安在車上，戊○○應該沒有看到陳祈安，因為我們的距離
    和車上貼的反光貼紙所以他看不到陳祈安。我們是回到警局
    製作筆錄之後，我們並沒有讓他們見面的機會，是在相隔數
    小時之後他們才知道彼此都有來」等語甚詳。是被告此部分
    所辯顯無所據；況證人戊○○於原審作證時除否認有在水湳
    機場收受被告交付之槍枝外，對於辯護人所詰問乙○○至陳
    祈安倉庫何事？亦稱伊不曉得，就此並無被告所稱要咬住陳
    祈安之情，被告此部分所辯尚非可採。
  五按刑法上之偽證罪為形式犯，不以結果之發生為要件。證人
    於供前或供後具結而就案情有重要關係事項，故為虛偽陳述
    ，其犯罪即成立，而該罪所謂於案情有重要關係之事項，則
    指該事項之有無，足以影響於裁判之結果者而言，至於其虛
    偽陳述，法院已否採為裁判或檢察官據為處分之基礎，或有
    無採為基礎之可能，皆於偽證罪之成立無影響（最高法院七
    十一年台上字第八一二七號判例、八十四年度台上字第三九
    四九號判決參照）。被告丁○○於上開槍砲等案件審理中之
    證詞既非實在，若承審法官因此採信，則另案被告陳祈安即
    可能因該證言就所涉加重強盜罪部分獲判無罪，就寄藏槍、
    彈部分認定並無寄藏之「客觀事實」，是被告丁○○之上開
    證詞，自屬與案情有重要關係之事項。被告丁○○明知其證
    詞內容不實，竟於上開案件審理中，供前具結後，為前揭之
    證言，雖最終未經承審法官所採信，然揆諸前揭說明，於本
    件偽證罪之成立不生影響。是本案被告丁○○之偽證犯行，
    應堪認定，自應依法論科。另案陳祈安違反槍砲彈藥刀械管
    制條例等案件，證人戊○○、陳祈安、宋珈璇、乙○○、胡
    琯、溫哲選於警詢時之陳述，戊○○於偵查之陳述，戊○○
    、乙○○於原審所述，未經當事人於言詞辯論終結前聲明異
    議，視為同意作為證據；且無證據證明渠等非基於自由意志
    而為陳述；而渠等或為該案共犯，所為陳述亦將陷自己於不
    利之境，或原為被告友人，或為台中區監理所課員、銀行人
    員，本院認為以渠等之陳述作為證據，應屬適當，依刑事訴
    訟法第一百五十九條之五規定，具有證據能力，得為證據。
二、核被告丁○○所為，係犯刑法第一百六十八條之偽證罪。原
    審因而適用刑法第一百六十八條之規定，並審酌：被告出庭
    證述虛偽內容，影響司法公正、妨害司法威信，被告丁○○
    為迴護其兄陳祈安涉犯強盜與違反槍砲彈藥刀械管制條例等
    案件，而為虛偽內容之陳述，意圖使陳祈安脫免強盜與違反
    槍砲彈藥刀械條例二罪，犯後否認犯行之態度等一切情狀，
    量處被告有期徒刑一年。核原判決認事用法均無違誤，量刑
    亦稱妥適；被告上訴意旨猶執陳詞，否認犯罪，指摘原判決
    不當，為無理由，應予駁回。
據上論結，應依刑事訴訟法第三百六十八條，判決如主文。
本案經檢察官甲○○到庭執行職務。
中    華    民    國    95    年    11   月     2     日
            刑事第四庭  審判長法  官  洪  耀  宗
                              法  官  陳  欣  安
                              法  官  江  德  千
上列正本證明與原本無異。
如不服本判決應於收受送達後十日內向本院提出上訴書狀，其未
敘述上訴之理由者並得於提起上訴後十日內向本院補提理由書（
均須按他造當事人之人數附繕本）。
                              書記官  吳  麗  琴
中    華    民    國    95    年  11  月    3         日
【附錄論罪科刑法條】
刑法第168條：
於執行審判職務之公署審判時或於檢察官偵查時，證人、鑑定人
、通譯於案情有重要關係之事項，供前或供後具結，而為虛偽陳
述者，處7年以下有期徒刑。
                                                      F


司法院資訊處製作；財團法人民間司法改革基金會備份。
